臺灣高等法院臺南分院刑事裁定　　　　 96年度交抗字第104號
抗　告　人
即受處分人　甲○○
上列抗告人因違反道路交通管理處罰條例案件，不服臺灣雲林地
方法院中華民國九十六年六月八日所為第一審裁定（九十六年交
聲字第五號），提起抗告，本院裁定如下：
    主  文
抗告駁回。
    理  由
一、抗告意旨略以：ＫＹ八─三六一號機車，均是抗告人甲○○
    本人使用，抗告人並未騎乘機車至斗六，且抗告人騎機車均
    有戴安全帽，並無警方要求停車，但不遵守情形。為此，提
    起抗告，求為撤銷原裁定，另為適法裁定云云。
二、原審裁定略以：按機器腳踏車駕駛人或附載座人未依規定戴
    安全帽者，處駕駛人新臺幣五百元罰鍰；汽車駕駛人，爭道
    行駛有不按遵行之方向行駛者，處新臺幣六百元以上一千八
    百元以下罰鍰；又汽車駕駛人，行經有燈光號誌管制之交岔
    路口闖紅燈者，處新臺幣一千八百元以上五千四百元以下罰
    鍰；另汽車駕駛人，駕駛汽車有違反本條例之行為，經交通
    勤務警察或依法令執行交通稽查任務人員制止時，不聽制止
    或拒絕停車接受稽查而逃逸者，除按各該條規定處罰外，處
    新臺幣三千元以上六千元以下罰鍰；道路交通管理處罰條例
    第三十一條第六項、第四十五條第一款、第五十三條、第六
    十條第一項分別定有明文。經查：
  (一)受處分人甲○○經營「明大電器行」所有ＫＹ八─三六一號
    重型機車，於九十年十二月九日中午十二時三十五分許，由
    二名少男共同騎乘，行經臺三線河南路口（石榴班橋前）時
    ，經雲林縣警察局交通警察隊值勤警員，發現機車騎士騎乘
    機車，未戴安全帽、闖紅燈、逆向行駛，經值勤警員指揮攔
    停示意受檢，該車騎士竟未加理睬，且加速離去，值勤警員
    經比對該機車車籍資料與車型、顏色、廠牌相符，確認無訛
    後，予以製單舉發，後經原處分機關即嘉義區監理所雲林監
    理站，以汽車所有人甲○○違規事實明確，而依道路交通管
    理處罰條例第三十一條第六項、第四十五條第一款、第五十
    三條、第六十條第一項規定，裁處受處分人即車主罰鍰新臺
    幣六千五百元及六千三百元等情，有雲林縣警察局KAB01955
    9、KAB019560號舉發違反道路交通管理事件通知單、嘉義區
    監理所雲林監理站雲監裁字第裁72-KAB019559、72-KAB0195
    60號裁決書、雲林縣警察局九十一年一月廿二日雲警交字第
    0910-01016號函在卷可參。按交通警員對其親睹違規事實製
    單舉發，就其事實證明亦屬證人，如無具體事證，足證其有
    偏頗或失實之虞，自難恣意否定其舉發真正，其舉發行為本
    質上為行政處分，行政處分一旦有效成立，有以公定力規定
    法律秩序效力（最高行政法院九十一年判字第二七０號判決
    參照），該行政處分當可被推定為真正，其據以依法處分事
    實亦為正確無誤。本件舉發已有雲林縣警察局九十一年一月
    廿二日雲警交字第0910-01016號函在卷可稽，該函已說明本
    件舉發經過，而舉發警員既為依法執行職務公務員，其公正
    執法應可期待，且原審亦查無證據足證執勤警員有捏造事實
    、違法取締情事。則執勤警員本其加強道路交通管理、維護
    交通秩序、確保交通安全職責所為逕行舉發，自應受到合法
    、正確而真正推定。況受處分人於原審亦不否認舉發車輛車
    牌號碼、顏色即為其所有機車車牌及顏色，足見上開舉發應
    非子虛。此外，受處分人亦有年僅廿餘歲兒子同住，而受處
    分人於原審被問及有無可能是其兒子，將車騎出去等問題時
    ，僅空言辯稱，該機車都是自己使用，小孩有自己機車，但
    對小孩何時買機車等問題，先供稱以不知道，後又供稱兒子
    以前有上班，那時伊不在家云云，然並未提出相關證據，以
    供調查，所辯尚難採信，益證上開舉發內容為真，該違規機
    車應係受處分人借他人使用，應可認定。
  (二)又道路交通管理處罰條例之制定，係為加強道路交通管理，
    維護交通秩序，並確保交通安全，該條例第一條即有明文規
    定，故道路交通管理處罰條例中所稱汽車所有人（含機車）
    ，於該汽車正常登記使用中，原則上應即指車籍資料上所登
    記車主而言，與該車於違規時實際使用人為何，尚屬無涉，
    除非汽車所有人得以充分證明，該違規事實全然與其無關，
    而僅能歸責於該汽車實際駕駛人時，始有依同條例第八十五
    條第二項規定，轉而處罰車輛駕駛人可能，否則汽車所有人
    即難僅因該車非其親自駕駛，而得以免除應受處罰交通違規
    責任。何況汽車所有人對其所登記為車主車輛，本有監督、
    管理該車輛使用狀況義務，而汽車所有人如將車輛借由他人
    使用，則此項監督、管理注意義務，亦不因此而有不同，故
    汽車所有人尚不得僅因其非實際駕駛人，即可任意主張免負
    「汽車所有人」之違規責任。本件受處分人於本件違規時間
    當時，既為前述重型機車車籍資料上所登記車主，有車號查
    詢重型機車車籍在卷足憑。依上說明，可知裁決單位就本件
    違規事實，依照該違規行為發生時有效施行交通安全規定，
    對於該機車「所有人」即受處分人予以裁決處分，難認有何
    違誤不當。據此，足見受處分人就本件違規事件而言，仍難
    免除汽車所有人應適當監督、管理注意該機車使用狀況相關
    義務，故原處分機關對於本件機車「所有人」即受處分人加
    以處罰，經核於法並無違誤或不當，因而駁回受處分人聲明
    異議。
三、本院經核，原裁定認事用法，均無違誤。抗告意旨雖以伊並
    無騎乘ＫＹ八─三六一號機車違規事實，且機車從未借他人
    使用等語置辯。然本件警員係比對舉發重機車車籍資料、車
    型、顏色、廠牌後，始依違規事實，逕予舉發，有雲林縣警
    察局九十一年一月廿二日雲警交字第0910-01016號函、雲林
    縣警察局KAB019559、KAB019560號舉發違反道路交通管理事
    件通知單、交通部公路總局嘉義區監理所雲林監理站雲監裁
    字第裁72-KAB019559、72-KAB019560號裁決書在卷可稽。而
    抗告人於違規時，既為系爭重型機車所有人，則在抗告人未
    能舉證違規事實，係可歸責於實際駕駛人時，對系爭機車違
    規事實，即無可諉責，原審已論述甚詳，抗告人就此所辯，
    既未能提出相關證據，以供調查，自難為有利抗告人認定，
    抗告人猶執前詞，指摘原裁定不當，為無理由，應予駁回。
據上論斷，應依刑事訴訟法第四百十二條，裁定如主文。
中　　華　　民　　國　　96　　年　　7　　月　　16 　　日
                    刑事第六庭  審判長法　官  蔡崇義
　　　　　　　　　  　　　　　　    　法  官  杭起鶴
　　　　　　　　　　  　　　　　　    法  官  董武全
以上正本證明與原本無異。
不得再抗告。
　　　　　　　　　　　　　　　　　　　書記官  許美惠
中　　華　　民　　國　　96　　年　　7　　月　　16 　　日
